【裁判字號】    98,簡上,1246
【裁判日期】    981231
【裁判案由】    家暴傷害
【裁判全文】
臺灣板橋地方法院刑事判決            98年度簡上字第1246號
上  訴  人
即  被  告  乙○○
選任辯護人  黃志文律師
上列上訴人即被告因傷害案件，不服本院98年度簡字第5208號中
華民國98年9 月11日第一審判決（聲請簡易判決處刑案號：98年
度偵字第12157 號），提起上訴，本院判決如下：
    主      文
上訴駁回。
    事      實
一、乙○○與甲○○為夫妻，具有家庭暴力防治法第3 條第1 款
    所定之家庭成員關係。乙○○於民國97年9 月14日晚間7 時
    30分許，在台北縣板橋市○○路○段174 巷138 之1 號4 樓
    住處，因家務糾紛與甲○○發生口角，以「幹你娘」等語辱
    罵甲○○後，甲○○即出手欲掌摑乙○○，乙○○以手將甲
    ○○推開，甲○○再出手欲掌摑乙○○，乙○○復以手將甲
    ○○往後推，而於甲○○第三度欲上前掌摑乙○○時，乙○
    ○即心生不滿，基於傷害之犯意，徒手掌摑甲○○臉部，復
    以雙手壓倒甲○○，甲○○於掙扎時腳部擦撞牆角木質裝潢
    ，因而受有顳頷關節障礙、臉部瘀青併挫傷、左小腿撕裂傷
    併挫傷、右膝擦挫傷等傷害。
二、案經甲○○訴由台灣板橋地方法院檢察署檢察官偵查後聲請
    簡易判決處刑。
    理      由
一、本案認定犯罪事實所用之證據，經檢察官、被告乙○○、辯
    護人於本院審理時同意將該等證據資料列為證據調查，本院
    審酌上開證據資料作成時之情況，並無不適當之情形，且證
    據力並未明顯偏低，依刑事訴訟法第159 條之5 第1 項規定
    ，均應具有證據能力。
二、訊據被告固不否認有於前開時、地，動手毆打告訴人甲○○
    一耳光，復在壓倒告訴人之過程中，告訴人腳部因掙扎而受
    有上開傷害之事實，惟矢口否認有何犯行。辯稱：當時是告
    訴人先動手，伊是出於正當防衛云云。
三、本院查：
（一）上揭有關被告與告訴人如何於上開時、地，因家務糾紛發
      生口角，被告辱罵告訴人後，告訴人先出手欲毆打被告，
      經被告二度推開後，告訴人欲第三度上前掌摑被告時，被
      告動怒，出手掌摑告訴人臉部，復以雙手壓倒告訴人，告
      訴人於掙扎時腳部擦撞牆角木質裝潢，因而受有前開傷害
      等事實，業據被告於偵查及本院審理時供認不諱，並經證
      人甲○○於偵查及原審審理時證述屬實，復有現場照片、
      亞東紀念醫院診斷證明書等件在卷可稽，足認被告確有傷
      害告訴人之行為無訛。
（二）按對於現在不法之侵害，而出於防衛自己或他人權利之行
      為，不罰，刑法第23條前段定有明文。正當防衛必須對於
      現在不法之侵害始得為之，侵害業已過去，即無正當防衛
      可言。至彼此互毆，又必以一方初無傷人之行為，因排除
      對方不法之侵害而加以還擊，始得以正當防衛論。故侵害
      已過去後之報復行為，與無從分別何方為不法侵害之互毆
      行為，均不得主張防衛權（最高法院30年上字第1040號判
      例意旨參照）。
（三）證人甲○○於原審審理時陳稱：當天爭吵時，雖然是我先
      動手，但是被告口出穢言等語；是告訴人確與被告發生肢
      體衝突，且有出手打被告之行為，應堪認定。而被告先於
      偵查時陳稱：當時我有跟告訴人發生爭執，爭執後告訴人
      先上來呼我一巴掌，我跟她說不要這樣，並將她向後推，
      但她第二次又上來呼我一巴掌，我跟她說不要這樣，並將
      她向後推，但她第三次又上來要呼我一巴掌，我就動怒了
      ，也呼她一巴掌，我為了避免她一直上來打我會導致她受
      傷，我就把她壓倒，在壓倒過程中，告訴人的腳踢到旁邊
      的衣櫃，造成她受傷等語（見98年度他字第1660號卷第11
      頁）。再於原審審理時供稱：當天吵架的開端是中秋節晚
      上我們要吃飯，我是獨子，我父親問我有沒有要吃飯，我
      就問告訴人有沒有要煮飯，她說她不煮，後來我們起口角
      ，吵了起來，告訴人先衝上來打我兩巴掌，第三次她又要
      打我時，我抓住她，然後我們兩個都跌倒，她的腳撞倒門
      邊，所以才受傷等語。是被告於偵查及本院審理時均明確
      陳述告訴人有出手打伊，前兩次告訴人動手欲打被告巴掌
      ，被告均以將告訴人向後推排除該侵害（此時客觀上亦未
      造成告訴人受有任何傷害），然於告訴人第三度欲上前掌
      摑被告時，被告已動怒，旋以徒手掌摑告訴人臉部，復以
      雙手壓倒告訴人，致告訴人受有前開傷害，顯見告訴人與
      被告係因家務事發生口角，引發肢體衝突，進而各自出手
      傷害對方，於告訴人第三度動手時，被告主觀上已非基於
      防衛意識，客觀上亦無防衛情狀，自無從主張正當防衛甚
      明。
（四）綜上所述，本案事證明確，被告犯行，洵堪認定。至被告
      聲請傳喚證人洪壽春（被告陳明待證事實為被告與告訴人
      於本案案發前之相處情形）、許訓  （被告陳明待證事實
      為本案係告訴人先動手、被告曾四次至台中、基隆向告訴
      人致歉、被告均按時回家照顧小孩），審酌被告於本院審
      理時供稱該二證人並未目睹案發情形，原審亦未就被告聲
      請傳喚該等證人欲證明之事項作對被告不利之認定，本院
      因認該等證人核無傳喚之必要，附此敘明。
四、核被告所為，係犯刑法第277 條第1 項之傷害罪。且被告對
    具有配偶關係之告訴人實施身體上不法侵害之行為，該當家
    庭暴力防治法第2 條所稱之家庭暴力罪，惟因家庭暴力防治
    法對於家庭暴力罪並無科處刑罰之規定，是僅依刑法傷害罪
    予以論罪科刑。
五、原審認被告犯行事證明確，適用刑法第277 條第1 項、第41
    條第1 項前段，刑法施行法第1 條之1 等規定，並審酌被告
    之素行、智識程度，犯罪之動機、目的、手段，及告訴人所
    受傷勢，及犯罪後之態度等一切情狀，量處拘役三十日，並
    諭知以新台幣一千元折算一日之易科罰金折算標準。經核其
    認事用法均無違誤，量刑亦稱妥適。被告上訴意旨仍執陳詞
    ，空言否認犯行，為無理由，應予駁回。
六、據上論斷，應依刑事訴訟法第455 條之1 第1 項、第3 項、
    第368 條，判決如主文。
本案經檢察官馮君傑到庭執行職務。
中    華    民    國    98    年    12    月    31    日
            刑事第17庭  審判長法  官  曾正耀
                              法  官  張兆光
                              法  官  林鈺琅
以上正本證明與原本無異。
不得上訴。
                              書記官  林蔚然
中    華    民    國    98    年    12    月    31    日
附錄本案論罪科刑法條全文：
刑法第277 條：（傷害罪）
  傷害人之身體或健康者，處三年以下有期徒刑、拘役或一千元
  以下罰金。
  犯前項之罪因而致人於死者，處無期徒刑或七年以上有期徒刑
  ；致重傷者，處三年以上十年以下有期徒刑。

司法院資訊處製作；財團法人民間司法改革基金會備份。
